【裁判字號】    95,台上,745
【裁判日期】    950216
【裁判案由】    傷害致人於死
【裁判全文】
最高法院刑事判決              九十五年度台上字第七四五號
    上   訴   人  台灣高等法院台中分院檢察署檢察官
    上訴人即被告  甲○○
                          一路.
    選 任辯護 人  郭隆偉律師
上列上訴人等因被告傷害致人於死案件，不服台灣高等法院台中
分院中華民國九十二年六月十二日第二審判決（九十二年度上訴
字第七０三號，起訴案號：台灣彰化地方法院檢察署九十一年度
偵字第六八九二號），提起上訴，本院判決如下：
    主  文
原判決撤銷，發回台灣高等法院台中分院。
    理  由
本件原判決撤銷第一審判決，改判論處上訴人即被告甲○○傷害
人之身體，因而致人於死罪刑，固非無見。
惟按刑法第六十二條所謂發覺，固非以有偵查犯罪權之機關或人
員確知其人犯罪無誤為必要，如對他人發生嫌疑係有確切之根據
而得為合理之可疑者，即足當之（本院七十二年台上字第六四一
號判例意旨參照）。本件檢察官上訴意旨以原判決於事實欄認定
：因被告之友人陳貴義翌日行經時，進入被告家中欲找被告，發
現黃秀珍僵臥於廚房地面，隨即託人報警處理，而於彰化縣警察
局溪湖分局埔鹽分駐所員警陳東興到場處理時，詢問被告現場情
形之際，被告於有偵查權之機關尚未發覺前，主動向員警陳東興
敘明發生經過，自首其犯罪。於理由欄認：本件案情固先經證人
陳貴義發現而報警處理，然從警訊筆錄所載，陳貴義報警之際尚
不知犯罪人為何，亦未懷疑被告為犯罪行為人。再據現場處理之
員警即證人陳東興到庭證稱，其至現場時經詢問被告現場情形，
被告始將事情始末供出。換言之，員警到場處理時，亦不知犯人
為何，被告既在員警未知犯人為誰之前，於其查詢時自動供明案
情，並進而接受裁判，即與自首之要件相當云云。但查被告於警
詢時，供稱：「我朋友通知我立即到達現場，我將我老婆的屍體
翻過來看是否死亡。」「（你在現場是否有主動告知案情？）是
警方向我詢問後，我才跟警方講夫妻吵架的事情。」（九十一年
度相字第六一五號相驗卷第八、九頁）彰化縣警察局溪湖分局受
理各類案件紀錄表之上載明：「循線追查死者黃秀珍丈夫甲○○
，當場承認失手打死其妻。」彰化縣警察局溪湖分局處理相驗案
件初步調查報告暨報驗書之上載明：「經警前往現場處理，並詢
問證人及嫌疑人帶至所製作調查筆錄，洪員坦承行兇。」（九十
一年度相字第六一五號相驗卷第五、六頁），且遍查原審全卷，
現場處理之員警即證人陳東興並未於原審到庭作證，原判決理由
欄竟認為：據現場處理之員警即證人陳東興「到庭」證稱等語；
又證人陳東興於第一審審理時係結證稱：「當時我有向被告『確
認』被害人死因，而被告坦承有與被害人吵過架。」（第一審卷
第四一頁）。而原判決理由欄竟認：「陳東興……至現場時經詢
問被告現場情形，被告始將事情始末供出」云云；均與卷證資料
不符，被告並非自行向偵查機關告知犯情，亦無意接受裁判，並
非自首等語，經查尚非全然無據。查上開證人陳東興在第一審所
謂向被告「確認」被害人死因之證言，如屬無訛，似指陳東興警
員於詢問被告時，對被害人之死亡，已有確切之根據而得合理的
對被告發生嫌疑。果爾，被告是否自首，即有再加調查、審認之
必要，遽行論斷，難謂妥適。又認定犯罪事實，應依憑證據。本
件原判決認定被告行為時，雖未達心神喪失，但應已達精神耗弱
之程度云云，係參酌證人謝春花之證言，及與其同飲酒至下午二
時之被害人，其至死亡時血液中含量尚達２４０ｍｇ／ｄｌ，被
告飲酒至當晚十時許，酒精含量當更勝於被害人，而常人血液中
酒精濃度若達２４０ｍｇ／ｄｌ，於法醫學上其臨床症狀會產生
肌肉不協調、走路不穩、失定向能、思想錯亂、頭暈、知覺紊亂
、口語不清等狀態為依憑之證據及理由。固非無所本，但上開法
醫學上之臨床症狀，屬專門知識之範疇，原判決並未說明其依憑
之證據，亦非妥適，因關係被告行為時是否已達精神耗弱程度之
判斷，亦有判決理由不備之不當。檢察官及被告上訴意旨指摘原
判決不當，尚非全無理由，應認有撤銷發回更審之原因。
據上論結，應依刑事訴訟法第三百九十七條、第四百零一條，判
決如主文。
中    華    民    國  九十五  年    二    月   十六   日
                      最高法院刑事第五庭
                          審判長法官  莊  登  照
                                法官  洪  明  輝
                                法官  黃  一  鑫
                                法官  林  秀  夫
                                法官  徐  昌  錦
      本件正本證明與原本無異
                                      書  記  官
中    華    民    國  九十五  年    二    月  二十三  日
                                                      Ｑ


司法院資訊處製作；財團法人民間司法改革基金會備份。
